【裁判字號】    95,訴,3182
【裁判日期】    951019
【裁判案由】    毒品危害防制條例
【裁判全文】
臺灣高雄地方法院刑事判決              95年度訴字第3182號
公  訴  人  台灣高雄地方法院檢察署檢察官
被      告  乙○○
上列被告因違反毒品危害防制條例案件，經檢察官提起公訴（95
年度毒偵字第5907號），被告於本院準備程序為有罪之陳述，經
合議庭裁定由受命法官依簡式審判程序獨任審理，本院判決如下
：
    主  文
乙○○施用第一級毒品，累犯，處有期徒刑捌月。又施用第二級
毒品，累犯，處有期徒刑陸月。應執行有期徒刑壹年。
    事  實
一、乙○○前於民國86年間因肅清煙毒條例案件，經本院以86年
    度訴字第970 號判處有期徒刑3 年2 月確定，甫於92年6 月
    2 日縮刑期滿執行完畢（起訴書誤載為92年6 月25日執行完
    畢）。另因施用第1 級、第2 級毒品案件，經本院以95年度
    毒聲字第234 號裁定送觀察、勒戒後，認無繼續施用毒品之
    傾向，於95年4 月14日釋放，並由臺灣高雄地方法院檢察署
    檢察官以95年度毒偵字第77號為不起訴處分確定。詎仍未思
    悔改並戒絕毒癮，竟於前開觀察、勒戒執行完畢釋放後5 年
    內，分別基於施用第一級毒品、施用第二級毒品之犯意，於
    95 年6月25日上午6 時20分許採尿分別回溯24小時、96小時
    內之某時（不含為警強制力拘束期間），在其位高雄市楠梓
    區○○○路1868巷9 號之住處，先施用第一級毒品海洛因1
    次，隔約6 、7 個小時後，再施用第二級毒品甲基安非他命
    各1 次。嗣於同年6 月25日上午1 時許，在高雄縣仁武鄉○
    ○○路28號東方加油站為警查獲，並當場扣得由同行友人董
    梅伶（另行起訴）所有，與乙○○施用品第二級毒品無涉之
    甲基安非他命1 大包，經警採其尿液送驗後呈安非他命、甲
    基安非他命、可待因、嗎啡陽性反應，始悉上情。
二、案經內政部警政署保安警察第三總隊第一大隊報告臺灣高雄
    地方法院檢察署檢察官偵查起訴。
    理  由
一、訊據被告乙○○對於上揭犯行於本院審理時供承不諱，且被
    告於95年6 月25日6 時20分許為員警所採集之尿液，經送檢
    驗之結果，均確呈安非他命、甲基安非他命、可待因、嗎啡
    陽性反應，此有詮昕科技股份有限公司95年7 月5 日編號00
    000000號濫用藥物尿液檢驗報告、保三總隊第一大隊刑事組
    緝獲毒品嫌疑人尿液管制表各1 份附卷可稽。被告之自白核
    與事實相符，應堪採信。本案事證明確，被告上開施用毒品
    犯行，堪以認定。
二、按觀察、勒戒或強制戒治執行完畢釋放後，5 年內再犯毒品
    危害防制條例第10條施用毒品之罪者，應依法追訴，毒品危
    害防制條例第23條第2 項定有明文。本件被告前經本院以95
    年度毒聲字第234 號裁定送觀察、勒戒後，認無繼續施用毒
    品之傾向，於95年4 月14日釋放，並由臺灣高雄地方法院檢
    察署檢察官以95年度毒偵字第77號為不起訴處分確定，有臺
    灣高雄地方法院檢察署刑案資料查註紀錄表、全國施用毒品
    案件紀錄表及臺灣高等法院被告前案紀錄表、上揭本院刑事
    裁定、臺灣高雄地方法院檢察署檢察官不起訴處分書等各1
    件在卷可參，是被告於送觀察、勒戒執行完畢釋放後，5 年
    內再犯本件施用第一級毒品海洛因、第二級毒品甲基安非他
    命罪行，依前開法條之規定，應依法追訴，本院就被告本件
    施用毒品犯行，自得依法論罪科刑。
三、查被告行為後，刑法業於94年2 月2 日修正公布部分條文，
    並於95年7 月1 日施行（以下簡稱現行刑法，95年7 月1日
    施行前之刑法簡稱修正前刑法）。依現行刑法第2 條第1 項
    規定：「行為後法律有變更者，適用行為時之法律。但行為
    後之法律有利於行為人者，適用最有利於行為人之法律。」
    ，此條規定與刑法第1 條罪刑法定主義契合，係規範行為後
    法律變更所生新舊法律比較適用之準據，是刑法第2 條本身
    雖經修正，尚無比較新舊法之問題，應一律適用裁判時之現
    行刑法第2 條，以決定適用之刑罰法律，先予敘明。又本次
    修正涵蓋之範圍甚廣，故比較新舊法時，應就罪刑有關之共
    犯、牽連犯、連續犯、有無累犯加重、自首減輕暨其他法定
    加減原因與加減例等一切情形，綜其全部罪刑之結果而為比
    較，復有最高法院95年5 月23日所為之95年度第8 次刑庭會
    議決議可資參照。茲就本案有關之新舊法比較部分，臚列如
    下：
  (一)又修正前刑法第47條原規定「受有期徒刑之執行完畢，5 年
    以內再犯有期徒刑以上之罪者，為累犯，加重本刑至二分之
    一。」，現行刑法第47條第1 項乃規定為「受徒刑之執行完
    畢，5 年以內『故意』犯有期徒刑以上之罪者，為累犯，加
    重本刑至二分之一」，本件被告於86年間因肅清煙毒條例案
    件，經本院以86年度訴字第970 號判處有期徒刑3 年2 月確
    定，甫於92年6 月2 日縮刑期滿執行完畢，有臺灣高等法院
    被告前案紀錄表在卷可稽，其於上開徒刑執行完畢後5 年內
    ，「故意」再犯本件施用毒品之罪，無論依現行刑法或依修
    正前刑法，均為累犯，比較新、舊法結果，修正前與現行刑
    法並無較有利於被告之情形。
  (二)按刑法第51條關於數罪併罰之規定於95年7 月1 日修正施行
    ，就同條第2 款增訂罰金與死刑併予執行，第5 款提高多數
    有期徒刑合併應執行之刑不得逾30年，仍應依新法第2 條第
    1 項之規定，適用最有利於行為人之法律，且裁判確定前犯
    數罪，其中一罪在新法施行前者亦同（最高法院95年第8 次
    刑事庭會議決議第5 點參照）。是以被告上開施用毒品之犯
    行均在現行刑法行前，仍應比較新舊法，適用最有利於行為
    人之法律。而審諸上揭之規定，現行刑法就多數有期徒刑定
    其應執行之刑之最高度刑，由20年提高為30年，並未較有利
    於被告，是以本件數罪併罰部分，依修正前刑法第51條第5
    款規定，定其應執行之刑，較有利被告。
  (三)綜上，本件依比較新舊法之結果，認現行刑法之規定，對於
    被告顯非有利，故應依被告行為時之修正前刑法作為本件被
    告論罪科刑之依據。
四、按海洛因係毒品危害防制條例第2 條第2 項第1 款所稱之第
    1 級毒品，甲基安非他命係同條項第2 款所稱之第2 級毒品
    ，均不得非法持有、施用。核被告所為，係犯毒品危害防制
    條例第10條第1 項之施用第1 級毒品罪及同條第2 項之施用
    第2 級毒品罪。其持有第1 、2 級毒品後進而施用，其持有
    之低度行為，應為施用之高度行為所吸收，不另論罪。被告
    所犯上開施用第1 級及第2 級毒品二罪，犯意各別，行為互
    殊，應予分論併罰。又被告前於86年間因肅清煙毒條例案件
    ，經本院以86年度訴字第970 號判處有期徒刑3 年2 月確定
    ，並於92年6 月2 日縮刑期滿執行完畢，有臺灣高雄地方法
    院檢察署刑案資料查註紀錄表及臺灣高等法院被告前案紀錄
    表各1 份附卷可稽，其於前案徒刑執行完畢後5 年內再犯有
    期徒刑以上之罪，為累犯，應依修正前刑法第47條規定加重
    其刑。爰審酌被告施用毒品甫觀察、勒戒完畢，竟不知戒惕
    ，再次施用第1 級、第2 級毒品，無視於毒品對於自身健康
    之戕害及國家對於杜絕毒品犯罪之禁令，其顯無戒斷之決心
    ，然念及被告於本院審理期間坦承犯行，態度良好，其施用
    毒品並無危害他人，及被告施用毒品之方式、期間、次數等
    一切情狀，分別量處如主文所示之刑，並定其應執行刑，以
    示懲儆。
據上論斷，應依刑事訴訟法第273 條之1 第1 項、第299 條第1
項前段，毒品危害防制條例第10條第1 項、第2 項，修正前刑法
第11條前段、第47條、第51條第5 款，判決如主文。
本案經檢察官甲○○到庭執行職務。
中    華    民    國    95    年    10    月    19    日
                        刑事第十六庭  法  官  黃苙荌
以上正本證明與原本無異。
如不服本判決，應於判決送達後10日內，向本院提出上訴狀。
                                      書記官  郭育秀
中    華    民    國    95    年    10    月    19    日
附錄本案論罪科刑法條全文：
毒品危害防制條例第10條
施用第一級毒品者，處 6 月以上 5 年以下有期徒刑。
施用第二級毒品者，處 3 年以下有期徒刑。


司法院資訊處製作；財團法人民間司法改革基金會備份。
